【裁判字號】    97,交易,417
【裁判日期】    970814
【裁判案由】    公共危險
【裁判全文】
臺灣臺中地方法院刑事判決             97年度交易字第417號
公  訴  人  臺灣臺中地方法院檢察署檢察官
被      告  甲○○
上列被告因公共危險案件，經檢察官提起公訴（九十七年度偵字
第一一三八五號），本院判決如下：
    主    文
甲○○無罪。
    理    由
一、公訴意旨略以：被告甲○○（轉讓及施用毒品部分，分別經
    本院以九十七年度訴字第一六四二號案件判決有期徒刑七月
    ；臺灣臺中地方法院檢察署九十七年度毒偵字第一三四四號
    案件不起訴處分確定）於民國九十七年三月三日二十二時許
    ，委託證人唐渝翔至臺中市○○路與三民路口，以新臺幣二
    千元向年籍不詳綽號「阿仁」之成年男子購得第一級毒品海
    洛因一小包含袋重○點六公克後，隨即於同日二十二時三十
    分許，在其所駕駛車號九八六九－ＦＣ號自用小客車上，將
    上開毒品取出部分放置於香菸中吸食施用，並無償提供該香
    菸給證人唐渝翔吸食施用二至三口。而被告甲○○施用第一
    級毒品海洛因後，已達不能安全駕駛動力交通工具之程度，
    仍駕駛上開汽車行駛於市區道路。嗣因前情為本署指揮臺中
    市警察局、行政院海岸巡防署中部地區巡防局臺中機動查緝
    隊員警監控發現，而於同日年二十二時四十五分許，被告甲
    ○○駕駛該車至臺中市○○街一五號「全家便利超商」，為
    警盤查，而查獲上情，因認被告涉犯刑法第一百八十五條之
    三之服用毒品，不能安全駕駛動力交通工具而駕駛罪云云。
二、按犯罪事實應依證據認定之，無證據不得認定犯罪事實，又
    不能證明被告犯罪者，應諭知無罪之判決，刑事訴訟法第一
    百五十四條第二項及第三百零一條第一項分別定有明文。次
    按刑事訴訟法上所謂認定犯罪事實之證據，係指足以認定被
    告確有犯罪行為之積極證據而言；如未能發現相當證據或證
    據不足以證明，自不能以推測或擬制之方法，以為裁判基礎
    ，最高法院二十九年上字第三一○五號、四十年台上字第八
    十六號判例參照。又檢察官就被告犯罪事實，應負舉證責任
    ，並指出證明之方法，刑事訴訟法第一百六十一條第一項定
    有明文。因此，檢察官對於起訴之犯罪事實，應負提出證據
    及說服之實質舉證責任。倘其所提出之證據，不足為被告有
    罪之積極證明，或其指出證明之方法，無從說服法院以形成
    被告有罪之心證，基於無罪推定之原則，自應為被告無罪判
    決之諭知，最高法院九十二年台上字第一二八號判例參照。
三、公訴人認被告涉犯刑法第一百八十五條之三之服用毒品，不
    能安全駕駛動力交通工具而駕駛罪嫌，無非係以被告甲○○
    經警查獲後採集其尿液送驗結果系呈嗎啡陽性反應，而施用
    海洛因會產生噁心、嘔吐、眩暈、精神恍惚、焦慮等情況，
    自然無法集中注意力，進而推論被告於九十七年十月三月三
    日二十二時三十分許施用海洛因後駕駛動力交通工具上路，
    因服用毒品催化所引起之生理反應，已達不能安全駕駛動力
    交通工具之程度為其論述之基礎。訊據被告固坦承於九十七
    年十月三月三日夜間有施用海洛因，並於同日二十二時三十
    五分許至同日時四十五分止，曾駕駛動力交通工具上路等事
    實，惟矢口否認有何服用毒品，不能安全駕駛動力交通工具
    而駕駛之犯行，辯稱：伊當日二十二時三十五分至同日二十
    二時四十五分許，雖有駕駛前開車輛行駛，但並未施用海洛
    因，係於同日二十二時四十五分許，將車停於臺中市○○街
    一五號「全家便利超商」前才施用，即為警方查獲，且其行
    駛期間均正常，並無不能安全駕駛之情形等語。經查：
(一)、被告於警詢時自承：當日在臺中市○○路與三民路口購買毒
    品後在車上沿途，二十二時四十分許與唐渝翔均在車上吸食
    一、二口海洛因等語（中市警刑字第○九七○○一六九九五
    號卷第五頁背面），核與證人唐渝翔證述：其最後一次施用
    海洛因係在九十七年三月三日二十二時四十分許，在臺中市
    路上的車內吸食，是交易後，其與被告在車上各自吸食一、
    二口海洛因，試看看純度等語相符（中市警刑字第○九七○
    ○一六九九五號卷第八頁、及第八頁背面），且被告於九十
    七年三月三日二十二時四十五分許，為警查獲後，經警採集
    其尿液送驗之結果，呈嗎啡陽性反應，此有中山醫學大學附
    設醫院尿液檢驗報告一份（臺灣臺中地方法院檢察署九十七
    年度偵字第六六九六號卷第一五頁）在卷可憑。被告雖於本
    院審理時翻異前詞，辯稱係於同日二十二時四十五分許，車
    輛停於全家便利超商前在車內施用云云，惟其所證顯於證人
    唐渝翔所證不符，且本院審酌被告警詢時所述，係甫於警查
    獲之時，較無利害關係考量，且與證人唐渝翔所述一致，是
    應以其警詢時所供較為可採。準此，足認被告前開自白與事
    實相符應可採信，是被告確有於九十七年三月三日二十二時
    四十分許，在其駕駛之車輛之途中施用海洛因之事實，應可
    認定。
(二)、按海洛因為中樞神經抑制劑，吸食海洛因最典型之感覺為興
    奮欣快感，但隨之而來的是陷入困倦狀態；施用海洛因後會
    產生精神恍惚、嗜睡等症狀，應注意其中樞神經抑制作用，
    會影響從事具危險工作之能力，但其影響程度，與施用劑量
    、施用頻率及個人耐藥性等因素有關，依個案有異，此有行
    政院衛生署管制藥品管理局九十一年五月十四日管證字第一
    ○五五一三號、九十三年十二月二十二日管宣字第○九三○
    ○一二二五一號函可參。承上可知，施用海洛因後，雖可能
    影響其從事開車之能力，但並非一但施用後，不論其施用之
    數量多寡，及施用者耐藥性之差異，均可達不能安全駕駛交
    通工具之精神恍惚、嗜睡等狀態。依證人即本案當時負責跟
    監查獲被告之員警當丙○○於本院審理時具結證稱：九十七
    年三月三日，伊等透過通訊監察發現有人要交易毒品，當日
    晚上十點三十分左右，伊等跟監車牌號碼三Ｖ─七七九九號
    車輛到臺中市○○路與三民路口，看到車牌號碼九八六九－
    ＦＣ號自用小客車停在車牌號碼三Ｖ─七七九九號車輛後面
    ，當時駕駛座的人唐渝翔下車到車牌號碼三Ｖ─七七九九號
    車輛上，車牌號碼三Ｖ─七七九九號車輛往前移動約五十公
    尺就停留約五分鐘左右，伊就看到被告從車牌號碼九八六九
    －ＦＣ號自用小客車前面的乘客座下車坐上駕駛座往前開到
    車牌號碼三Ｖ─七七九九號車輛附近的時候，唐渝翔就上車
    ，然後其等就駕車離開，於當日晚上十點四十五分左右，其
    等開到臺中市○○街一五號全家便利商店前面，唐渝翔就下
    車進去超商，伊等就下車盤查唐渝翔及被告等語。足見被告
    最早係於九十七年三月三日二十二時三十五分方由證人唐渝
    翔處取得毒品海洛因，復於同日時四十五分即為員警查獲，
    期間均由其負責駕駛車輛，是被告在此期間是否有足夠充量
    之時間，吸食足以影響其生理狀態，而達不能安全駕駛交通
    工具之毒品海洛因之數量，即令人生疑。況被告於警詢時亦
    自承僅有施用一、二口等語。再者，證人丙○○亦於本院審
    理時證述：被告駕駛車輛於九十七年三月三日二十二時三十
    五分離開後，伊等即續繼跟監，跟監的過程的車輛由伊駕駛
    的，距被告駕駛之車輛約三十到五十公尺左右，當時路上沒
    有其他車輛，路寬約二臺車會車剛好的寬度，路旁有停放汽
    機車但不多，被告駕車行駛大約轉了四、五個路口就到全家
    便利商店前開停下，在行駛的過程，被告駕車速度比較快，
    但行車狀況正常，沒有行車不穩定的情形，且被告為查獲後
    ，經帶回警局接受詢問時，其情況一切正常，很清醒，並沒
    有如酒醉般恍忽，也沒有像一般毒犯毒癮發作時的狀況，詢
    問過程均能針對問題回答，均很配合等語（本院卷一五、一
    六頁）。依證人丙○○前開所證，被告駕駛車輛之過程，均
    能正常駕駛車輛，是亦難認被告客觀上有不能安全駕駛動力
    交通工具之情形存在。
(三)、綜上所述，本件被告被訴服用毒品達不能安全駕駛交通工具
    之程度而駕駛動力交通工具之公共危險罪，公訴人所提出之
    證據或所指出之證明方法，尚不足為被告有罪之積極證明，
    或說服本院形成被告有罪之心證。被告之犯罪事實即屬不能
    證明，揆諸前開法條及判例之說明，依法自應諭知無罪之判
    決。
(四)、檢察官雖請求傳喚證人唐渝翔，以證明被告確曾於車輛行駛
    前或期間施用毒品海洛因，惟此待證事實已臻明確，並再調
    查之必要，爰駁回檢察官之聲請，附此敘明。
據上論斷，應依刑事訴訟法第三百零一條第一項，判決如主文。
本案經檢察官乙○○到庭執行職務。
中    華    民    國    97    年     8    月    14    日
                        刑事第十四庭  法  官  劉逸成
上正本證明與原本無異。
如不服本判決，應於送達後十日內向本院提出上訴狀（須附繕本
），上訴於臺灣高等法院臺中分院。
上訴書如未敘述理由，應於上訴期間屆滿後二十日內補提理由書
於本院。
                                      書記官 陳青瑜
中    華    民    國    97    年     8    月    14    日


司法院資訊處製作；財團法人民間司法改革基金會備份。
